【裁判字號】    99,聲,3113
【裁判日期】    990908
【裁判案由】    聲請具保停止羈押
【裁判全文】
臺灣臺中地方法院刑事裁定              99年度聲字第3113號
聲請人  即
選任辯護人  熊家興律師
被      告  甲○○
上列聲請人因被告違反毒品危害防制條例案件（99年度重訴第19
88 號），聲請具保停止羈押，本院裁定如下：
    主  文
聲請駁回。
    理  由
一、本件聲請意旨略以：被告就所犯之運輸第一級毒品罪，業已
    坦承犯行，相關證人亦於偵查及另案審理中證述明確，被告
    亦不爭執其證據能力，難認仍有勾串之虞。又被告所犯雖屬
    最輕本刑五年以上有期徒刑之罪，然應無羈押必要，爰聲請
    准予酌定適當之金額具保停止羈押，或解除禁見等語。
二、本件被告甲○○因涉犯違反毒品危害防制條例案件，前經本
    院訊問後，認其涉犯毒品危害防制條例第4 條第1 項之運輸
    第一級毒品罪，犯罪嫌疑重大，所犯係最輕本刑五年以上有
    期徒刑之罪，且有逃亡、勾串之虞，而有刑事訴訟法第101
    條第1 項第1 、2 、3 款之情形，非予羈押顯難進行審判，
    於99年7 月12日起執行羈押，並禁止接見通信在案。
三、按司法院大法官會議釋字第665 號解釋，並非直接宣告刑事
    訴訟法第101 條第1 項第3 款之規定違憲。至就刑事訴訟法
    第101 條第1 項第3 款規定之合憲解釋，究應如何限縮？由
    該號解釋之解釋理由書中明載：「刑事訴訟法第101 條第1
    項第3 款規定之羈押，係因被告所犯為死刑、無期徒刑或最
    輕本刑為五年以上有期徒刑之罪者，其可預期判決之刑度既
    重，該被告為規避刑罰之執行而妨礙追訴、審判程序進行之
    可能性增加，國家刑罰權有難以實現之危險，該規定旨在確
    保訴訟程序順利進行，使國家刑罰權得以實現，以維持重大
    之社會秩序及增進重大之公共利益，其目的洵屬正當。又基
    於憲法保障人民身體自由之意旨，被告犯上開條款之罪嫌疑
    重大者，仍應有相當理由認為其有逃亡、湮滅、偽造、變造
    證據或勾串共犯或證人等之虞，法院斟酌命該被告具保、責
    付或限制住居等侵害較小之手段，均不足以確保追訴、審判
    或執行程序之順利進行，始符合該條款規定，非予羈押，顯
    難進行追訴、審判或執行之要件，此際羈押乃為維持刑事司
    法權有效行使之最後必要手段，於此範圍內，尚未逾越憲法
    第23條規定之比例原則，符合本院釋字第392 號、第653 號
    、第654 號解釋意旨，與憲法第8 條保障人民身體自由及第
    16 條 保障人民訴訟權之意旨，尚無違背。」等語可知，上
    開大法官會議解釋並非單純宣告刑事訴訟法第101 條第1 項
    第3 款之重罪羈押原因係屬違憲，而係要求附加考量被告除
    犯重罪外，是否有「相當理由」認為其有逃亡、湮滅、偽造
    、變造證據或勾串共犯或證人等之虞。而所謂之「相當理由
    」，係指重罪羈押之發動，被告如何併存有逃亡或滅證之虞
    ，於判斷具體個案之情況，應有「合理之依據」，不得出以
    揣測；與第1 、2 款之所定，僅止程度判斷上之差異（說服
    法院之程度），並非本質有何不同，而在整體評價上，針對
    所有不利於被告之情狀，舉凡得以任何方式之調查，本乎刑
    事科學之經驗為綜合判斷，而足以使具有一般社會通念之人
    多數認為具有相當高蓋然性之可信度者即可。其門檻固毋須
    達於足認確已存在之程度，但仍應高於「合理之懷疑」。倘
    該等情狀事實已被評價為達到第1 款或第2 款羈押原因之門
    檻，除已滿足第3 款重罪羈押之限縮條件，並為羈押原因之
    競合。風聞傳說固無足論；傳聞證據或傳聞供述，被告之品
    格證據與其所有之個人關係，其來有自之情資線報，甚至經
    查證有其可靠性之匿名檢舉以及其他可得之訊息資料，則均
    可供為判斷審酌是否具有相當理由之依據（最高法院98年度
    台抗字第691 號裁定意旨參照）。況依法條之體系解釋，該
    等附加考量與單純考量同條第1 項第1 款、第2 款之羈押原
    因仍有程度之不同應予區別，否則不啻等同於廢除同條第1
    項第3 款之羈押原因。基此，伴同重罪羈押予以考量之逃亡
    之虞，與單純成為羈押原因之逃亡之虞其強度應有差異，亦
    即伴同重罪羈押考量之逃亡之虞其理由強度可能未必足夠成
    為單獨之羈押原因，然得以與重罪羈押之羈押原因互佐。
四、查被告所犯毒品危害防制條例第4 條第1 項運輸第一級毒品
    罪，所犯係屬最輕本刑5 年以上有期徒刑之重罪，且被告於
    共犯為警查獲後（98年5 月21日），仍有多次入出境之紀錄
    （有卷附入出境資訊連結作業可參），迄至99年5 月5 日始
    為警拘提到案，復衡以重罪之刑事制裁較為嚴厲，逃亡之誘
    因隨之增加，亦乃趨吉避凶、脫免刑責、不甘受罰之基本人
    性，依客觀、正常之社會通念，實足認被告已有逃亡之相當
    或然率存在（最高法院98年度台抗字第690 號、第703 號裁
    定要旨參照），自不得認其全無逃亡之蓋然率存在。再被告
    於本院準備程序雖為認罪之供述，然關於涉案情節及參與之
    程度，仍不免避重就輕，且與共犯之陳述有所出入，又本案
    相關之共犯於警詢、偵查之陳述，均未予被告、辯護人對質
    詰問之機會，尚難認已具有證據能力，是被告自仍有勾串之
    虞。另被告有無羈押之必要，法院自得就具體個案情節予以
    斟酌決定，如就客觀情事觀察，法院羈押裁定之目的與手段
    間衡量，並無明顯違反比例原則情形，即無違法或不當可言
    ，衡諸其共同運輸毒品海洛因入境，所運輸之毒品重量非少
    ，行為對社會治安危害不可謂不重，是依其犯罪情節，自手
    段及目的加以審查，為確保日後審理程序順利進行，羈押被
    告亦未違反比例原則。從而，上開羈押理由均仍存在，復有
    羈押之必要，亦不能因具保而使之消滅，聲請人為其聲請具
    保停止羈押，自難准許，應予駁回。
五、依刑事訴訟法第220 條，裁定如主文。
中    華    民    國    99    年     9    月    8     日
                  刑事第九庭  審判長法  官   林靜芬
                                    法  官   楊文廣
                                    法  官   劉敏芳
以上正本證明與原本無異。
如不服本裁定應於送達後五日內向本院提出抗告狀(應附繕本)並
敘述抗告之理由。
                                    書記官   陳錫威
中    華    民    國    99    年     9    月    8     日

司法院資訊處製作；財團法人民間司法改革基金會備份。
